【裁判字號】    89,自,151
【裁判日期】    900330
【裁判案由】    詐欺
【裁判全文】
臺灣臺南地方法院刑事判決                          八十九年度自字第一五一號
    自  訴  人  源臻有限公司  設台南市○區○○街一七八號
    代  表  人  郭燕燕
    自訴代理人  甲○○
    被      告  乙○
右列被告因詐欺案件，經自訴人提起自訴，本院判決如左：
    主  文
乙○無罪。
    理  由
一、自訴意旨略以：自訴人公司係設於台南市○區○○街一七八號，以經營煙、酒買
    賣為主要業務，被告乙○於民國八十二年十月底，以所經營之「孔雀王朝」酒店
    亟需煙、酒品之由，向自訴人公司購買煙、酒品乙批，價計新台幣（下同）三萬
    七千八百九十六元整。被告為取信自訴人公司，旋以交付伊所簽發之發票日為八
    十二年十月三十一日之同額支票乙紙予自訴人公司，以為擔保，致使自訴人公司
    不疑有他，乃依約交付煙、酒品等予被告收訖。詎屆期提示，竟發現該支票業於
    八十二年十月二十二日被銀行列為拒絕往來戶，嗣經向被告催討，竟發現被告所
    負責之「孔雀王朝」酒店業已人去樓空，因認被告涉有刑法詐欺罪嫌云云。
二、按犯罪事實應依證據認定之，無證據不得推定其犯罪事實。又不能證明被告犯罪
    者，應諭知無罪之判決，刑事訴訟法第一百五十四條、第三百零一條第一項分別
    定有明文。另事實之認定應憑證據，如未能發現相當證據，或證據不足以證明，
    自不能以推測或擬制之方法，以為裁判基礎。次按認定犯罪事實，所憑之證據，
    雖不以直接證據為限，間接證據亦包括在內，然無論直接或間接證據，其為訴訟
    上之證明，須於通常一般之人均不致於有所懷疑，而得確信其為真實之程度者，
    始得據之為有罪之認定，倘其證明尚未達到此一程度，而有合理懷疑之存在時，
    即無從為有罪之認定。又刑法第三百三十九條第一項詐欺取財罪係以意圖為自己
    或第三人不法之所有，以詐術使人將本人或第三人之物交付，為其成立要件，如
    行為人未施用詐術或無不法所有之意圖，則不該當詐欺取財罪之構成要件。最高
    法院分別著有四十年台上字第八六號判例、七十六年台上字第四九八六號判例可
    資參照。
三、訊據被告堅決否認有自訴人指訴之詐欺犯行，辯稱：自訴人所持有之上開支票，
    並非伊所簽發等語。經查：自訴人代理人甲○○於本院審理時先稱：「（問：當
    初是誰向妳買貨？）那人不是在庭的被告，他開乙○的票給我」、「開票的人不
    確定是被告，業務說開票的人是老闆沒錯」等語（詳本院八十九年九月二十六日
    訊問筆錄），旋又改稱：是一位二十七、八歲的年輕人與其太太、小孩來店裏與
    伊接觸等語（詳本院九十年三月二十二日審判筆錄），惟「孔雀王朝」酒店之負
    責人係潘日東，並非被告，此有營利事業登記抄本附卷可稽，且被告年已四十八
    歲，亦非自訴代理人所稱持票與伊接觸之人，足見上開支票確非被告所簽立，則
    上開支票既非被告所簽立，即難認被告有何施用詐術之行為。再者，自訴人代理
    人指稱：被告業已於八十二年十月二十二日遭列為拒絕往來戶，仍於八十二年十
    月二十五日簽立上開支票以支付貨款等語，惟自訴人代理人先稱：這筆賒帳的支
    票是來店內當場開的，收票之日係光復節那天等語（詳前開審判筆錄），復改稱
    ：「我已忘記拿票給我的人是否當場開票」等語（詳前開審判筆錄），自訴人代
    理人此部分之指稱已有前後不一之瑕疵可指，縱認上開支票係遭拒絕往來後所簽
    立之支票，然並非被告簽立，如何能謂被告曾向自訴人有施用詐術之行為。
    且自訴人縱有因錯誤而交付貨物，其對象亦非被告，又如何能謂自訴人曾因被告
    所為而陷於錯誤。又票據僅為支付之工具，不惟其支付之原因多端，如基於自由
    意思所為之贈與、借貸、買賣等，或非基於自由意思遭強暴、脅迫所開立等，即
    持票人持票之原因亦不一而足，有直接或轉讓取得者，亦有拾獲或非法取得者，
    故僅以占有票據一節，實不足以說明其原因事實，從而，自不能僅憑他人簽立或
    持被告之支票用以支付貨款，上開支票嗣後退票，即據以推斷被告涉犯詐欺罪，
    此外復查無其他積極證據可證被告確有自訴人所指之犯行，本件不能證明被告犯
    罪，依法即應為無罪判決之諭知。
據上論斷，應依刑事訴訟法第三百四十三條、第三百零一條第一項，判決如主文。
中      華      民      國    九十      年      三      月     三十     日
                                  臺灣臺南地方法院刑事第一庭
                                          法  官  鄭  燕  璘
右正本證明與原本無異。
如不服本判決，應於判決送達後十日內，向本院提出上訴狀。
                                          書記官  田  富  蓉
中      華      民      國    九十      年      三      月     三十     日


司法院資訊處製作；財團法人民間司法改革基金會備份。
